【裁判字號】    97,易,2414
【裁判日期】    970730
【裁判案由】    賭博
【裁判全文】
臺灣臺中地方法院刑事判決              97年度易字第2414號
公  訴  人  臺灣臺中地方法院檢察署檢察官
被      告  甲○○
            丙○○
上列被告等因賭博案件，經檢察官聲請簡易判決處刑（97年度偵
字第2774、2787號），本院沙鹿簡易庭認不宜適用簡易判決處刑
，移送本院（原案號：97年度沙簡字第198 號），本院判決如下
：
    主  文
甲○○共同在公眾得出入之場所賭博財物，處罰金新臺幣貳萬伍
仟元，如易服勞役，以新臺幣壹仟元折算壹日。
丙○○共同在公眾得出入之場所賭博財物，處罰金新臺幣貳萬元
，如易服勞役，以新臺幣壹仟元折算壹日。扣案如附表所示等物
，均沒收。
    事  實
一、甲○○係臺中縣后里鄉○○路43號「憲正電子遊戲場」（即
    臺中縣后里鄉○村路95號之「冠軍便利超商」，該遊戲場領
    有電子遊戲場營業級別證）負責人，並與林奐良、管清國及
    丙○○基於賭博之犯意聯絡，於民國96年9 月間起，先同意
    林奐良、管清國在公共得出入之遊戲場內擺放電子遊戲機；
    復以月薪新臺幣（下同）17,000元代價，僱用丙○○擔任店
    員，負責為賭客兌換代幣以把玩機台。賭博方法為賭客以10
    元硬幣兌換代幣1 枚，而投入上開機台內把玩押注，隨把玩
    結果而得倍數不等之分數，剩餘分數可以1 比1 之方式洗分
    ，並向丙○○兌換現金，若分數全輸，則歸甲○○所有。嗣
    於96年11月28日10時許，為警持搜索票查獲，並扣得交戰手
    冊及會員名冊各1 本，始悉上情。
二、丁○○（另行審結）於甲○○上開賭博犯行遭警查獲後，於
    96年12月1 日，以200,000 元代價，向甲○○頂讓憲正電子
    遊戲場，並僱用丙○○在上開公眾得出入之電子遊戲場，為
    賭客兌換代幣以把玩機台。賭博方法為賭客以10元硬幣兌換
    代幣1 枚，而投入上開機台內把玩押注，隨把玩結果而得倍
    數不等之分數，剩餘分數可以1 比1 之方式洗分，並向丙○○兌換現金，若分數全輸，則歸丁○○所有。嗣於97年1 月
    4 日9 時許，適張基發、王心姵、張明龍及鄧朝仁（業經本
    院以97年度沙簡字第198 號判刑確定）在上址把玩電子遊戲
    機台，為警持臺灣臺中地方法院檢察署扣押命令執行扣押機
    台時，當場扣得如附表所示之賭博器具，始悉上情。
三、案經臺中縣警察局大甲分局報請臺灣臺中地方法院檢察署檢
    察官偵查起訴。
    理  由
壹、程序方面：
    按被告以外之人於審判外之言詞或書面陳述，除法律有規定
    者外，不得作為證據。被告以外之人於審判外之陳述，雖不
    符刑事訴訟法第159 條之1 至4 之規定，而經當事人於審判
    程序同意作為證據，法院審酌該言詞陳述或書面陳述作成時
    之情況，認為適當者，亦得為證據。刑事訴訟法第159 條第
    1 項、第159 條之5 第1 項分別定有明文。本件檢察官指出
    之證明方法，被告甲○○及丙○○均同意作為證據，本院審
    酌該言詞及書面陳述作成之情況，認為適當，得為證據，合
    先敘明。
貳、實體方面：
一、訊據被告甲○○及丙○○均於本院坦承被告甲○○為遊戲場
    負責人，被告丙○○為遊戲場店員負責兌換代幣，並於96年
    11月28日及97年1 月4 日經警在店內查扣上開物品等情不諱
    ，惟否認有何賭博行為。被告甲○○辯稱：遊戲場無賭博行
    為，交戰手則也不是我的，我的店於12月賣給丁○○云云（
    詳本院卷35、47頁）；被告丙○○辯稱：我只是店員，負責
    兌換代幣，其他都不知道云云（詳本院卷48頁）。惟查：
  (一)被告甲○○自96年9 月間起，擔任憲正電子遊戲場負責人，
    並僱用被告丙○○擔任該遊戲場店員，負責兌換代幣，供來
    店賭客把玩電子遊戲機台，並於96年11月28日10時許，為警
    持搜索票查獲，並扣得交戰手冊及會員名冊各1 本。被告甲○○於96年12月1 日將上開遊戲場，以200,000 元代價，頂
    讓予被告丁○○，被告丁○○則繼續僱用被告丙○○從事上
    開行為，嗣於97年1 月4 日9 時許，適張基發、王心姵、張
    明龍及鄧朝仁在上址把玩電子遊戲機台，為警當場查獲，扣
    得被告丁○○所有如附表所示等物扣之事實，業據被告甲○○及丙○○於警詢坦承不諱（詳警卷(一)1 、3 、5 、6 頁，
    警卷(二)9 頁），復有交戰手冊、會員名冊各1 本及附表所示
    等物扣案可資佐證，足認被告甲○○及丙○○此部分自白與
    事實相符，堪以採信。
  (二)臺中縣警察局大甲分局於96年11月28日10時許，在憲正電子
    遊戲場查扣林奐良及管清國所擺放之電子遊戲機台，確有提
    供賭客於把玩後兌換金錢之賭博行為等情，業據1.證人林奐
    良(1)於96年11月28日警詢時供稱：我負責擺放機台在冠軍便
    利超商，工作性質為賣場交易及遊戲機台代幣兌換。和便利
    超商是五五分帳，集團內之利益，是以分帳後2 分之1 是我
    所有，2 分之1 為張守貴所有，我所陳列的便利超商內之電
    子遊戲機台，以前均有從事賭博行為，每個代幣以10元兌換
    ，玩家如贏錢，就由店家以洗分方式，支付現金等語（詳警
    卷(一)8 至10頁）；復於(2)96年11月28日檢察官訊問時證稱：
    我在冠軍便利超商擺放機台，我和店家五五拆帳，我再把一
    半給張守貴，機器的玩法是10元1 個代幣，贏了會有分數，
    若不想玩了，計分卡可以累積計分等語（詳偵卷70、71頁）
    ，經核與2.證人管清國於檢察官訊問時證稱：我只有寄放彈
    珠台，沒有寄放其他機器，彈珠台的玩法是客戶向店員兌換
    代幣每10元1 枚，有的機器是直接投10元就可以玩，每10元
    可以玩6 顆或16顆鐵珠，打鐵珠算分數，100 分以上就可以
    向店家兌換1,000 元或等價的贈品，100 分以下就只能換吃
    的東西或者是小贈品等語相符（詳偵卷76頁）。而證人林奐
    良及管清國係在憲正電子遊戲場擺放機台之人，渠等於96年
    11月28日遭警查獲後，對於擺放電子遊戲機台供人賭博之行
    為均坦承不諱，自無誣指被告甲○○之理。是被告甲○○既
    為憲正電子遊戲場負責人，同意讓證人林奐良、管清國擺放
    電子遊戲機台，對於電子遊戲場之經營模式必有商議。此外
    ，被告丙○○為被告甲○○所僱用之店員，直接在遊戲場內
    面對不特定賭客，其對於遊戲場之經營方式亦知之甚詳。依
    此，被告甲○○、丙○○及證人管清國、林奐良對於96年9
    月間起，至96年11月28日止之賭博行為，有犯意聯絡及行為
    分擔甚明。至於被告甲○○於警詢辯稱：押中得分不可兌換
    獎品或金錢純娛樂用，一定要將代幣用玩或保留最多2 小時
    云云（詳警卷(一)2 頁）；被告丙○○於96年11月28日警詢時
    辯稱：押中得分不可兌換獎品或金錢純娛樂用，一定要將代
    幣用玩或保留最多2 小時云云（詳警卷(一)5 頁），均與事實
    不符，自非可採。
  (三)又臺中縣警察局大甲分局於97年1 月4 日，持臺灣臺中地方
    法院檢察署扣押命令，至憲正遊戲場查扣附表所示等物時，
    當場查獲張基發、王心姵、張明龍及鄧朝仁等4 名賭客，在
    該店內以電子遊戲機台從事賭博行為之事實，業據賭客張基
    發於警詢供稱：警方於97年1 月4 日查獲我在憲正電子遊戲
    場內賭博，當日係以400 元向店員換代幣40個，…當我贏得
    籌碼約100 分之際，我便向店員表示要兌換籌碼，店員即把
    我贏得之分數紀錄起來，並拿有紀錄分數之卡片給我，我便
    可以用該分數卡兌換現金等語（詳警卷(二)11、12頁）；復於
    檢察事務官詢問時供稱：得到分數可以直接換現金，現場是
    沒有直接現金交易，是店員洗分後跟我說現金放在隔壁倉庫
    ，叫我去那裡兌換，97年1 月4 日當天丙○○有叫我去倉庫
    拿現金等語甚詳（詳偵卷104 頁），經核與(1)賭客王心姵於
    警詢供稱：警方於97年1 月4 日查獲我在憲正電子遊戲場內
    賭博，當日係以400 元向店員換代幣40個，…我知道如何換
    取所贏得之分數，即紀錄起來，並拿有紀錄分數之卡片給我
    ，我便可以用該分數卡兌換現金等語（詳警卷(二)13、14頁）
    ；復於檢察事務官詢問時供稱：我當天與張基發一起去的，
    我知道機台可以賭博，只是我都輸等語（詳偵卷104 頁）；
    (2)賭客張明龍於警詢供稱：警方於97年1 月4 日查獲我在憲
    正電子遊戲場內玩電玩，當日以6,000 元向店員換代幣600
    個，剩下代幣可以向櫃檯換現金或購買店內物品等語（詳警
    卷(二)15頁）；(3)賭客鄧朝仁於警詢供稱：警方於97年1 月4
    日查獲我在憲正電子遊戲場內玩電玩，當日以300 元向店員
    換代幣30個，剩下代幣可以向櫃檯換現金或購買店內物品等
    語（詳警卷(二)17頁）；復於檢察事務官詢問時供稱：我知道
    便利商店機台可以賭博等語相符（詳偵卷105 頁）。而賭客
    張基發、王心姵、張明龍及鄧朝仁，與被告丙○○均無任何
    仇隙，僅係至憲正電子遊戲場賭博，而遭警查獲，復參以渠
    等供述相符，當可採信。是被告丁○○於96年12月1 日向被
    告甲○○頂讓憲正電子遊戲場後，該店仍繼續從事以電子遊
    戲機台為賭博工具之賭博行為。又被告丙○○繼續受被告丁○○僱用，於憲正電子遊戲場內從事相同工作內容之行為，
    其對於賭博行為，與被告丁○○有犯意聯絡及行為分擔無誤
    。至於被告丙○○於97年1 月4 日警詢辯稱：店內無賭博行
    為，押中得分不可兌換獎品或金錢，純娛樂用，一定要將代
    幣用玩，或保留最多2 小時云云（詳警卷(二)10頁）；再於檢
    察事務官詢問時辯稱：不能換現金，無賭博行為云云（詳偵
    卷106 頁），均屬卸責之詞，不足採信。
  (四)綜上所述，被告甲○○、丙○○上開犯行，事證明確，堪以
    認定。
二、核被告甲○○及丙○○所為，均係犯刑法第266 條第1 項前
    段之在公眾得出入之場所賭博財物罪。被告甲○○與丙○○
    、管清國及林奐良間，就上開事實一犯行部分；被告丙○○
    與丁○○間，就上開事實二犯行，均有犯意聯絡及行為分擔
    ，各為共同正犯。被告甲○○自96年9 月間起，至同年11月
    28日遭警查獲為止之多次賭博財物行為，係出於同一犯意，
    屬單一賭博犯行，應評價為包括一罪。又被告丙○○自96年
    9 月間起，至97年1 月4 日止，均擔任憲正電子遊戲場店員
    且從事相同工作內容，未因於96年11月28日在憲正電子遊戲
    場遭警查獲交戰手則及會員名冊而中斷賭博犯意，足見被告
    丙○○上開時間內之多次賭博財物行為，亦係出於同一犯意
    ，屬單一賭博犯行，應評價為包括一罪。爰審酌被告甲○○
    為憲正電子遊戲場負責人，不思以正常方式賺取金錢，以合
    法電子遊戲場掩護賭博行為，惟遭警查獲後，即將該遊戲場
    讓由被告丁○○經營，並非全無悔意，及被告丙○○為店員
    ，受負責人甲○○及丁○○僱用而賺取薪資，惡性不若實際
    經營者，暨犯後均否認犯行等一切情狀，量處如主文所示之
    刑，併宣示所處罰金如易服勞役之折算標準。扣案如附表所
    示等物，均屬當場賭博器具，應依刑法第266 條第2 項規定
    ，於被告丙○○程序中宣告沒收。至於附表所示物品，係於
    97年1 月4 日查扣，被告甲○○當時已未參與賭博行為，自
    非被告甲○○當場賭博之器具，自不在被告甲○○程序中宣
    告沒收，併此說明。
三、公訴意旨另以：被告丙○○與甲○○基於意圖營利，供給賭
    博場所之犯意聯絡，於上揭時間，擺放如附表所示之電子遊
    戲機台，供不特定賭客對賭營業牟利，所為另涉犯刑法第26
    8 條之意圖營利，供給賭博場所罪嫌云云。然按刑法第268
    條之圖利供給賭場罪及圖利聚眾賭博罪，係分別對「提供賭
    博場所供人賭博」藉以營利、或「邀聚不特定之多數人聚賭
    」藉以營利等賭博媒介行為，所設之處罰規定。如係參與賭
    博財物之行為，因其賭博場所之不同，及行為人是否有以賭
    博為常業之情形不同，其非難性各異，法律則依據其賭博行
    為之態樣，分別在社會秩序維護法第84條、刑法第266 條（
    普通賭博罪），對參與賭博財物之行為人設有行政罰或刑罰
    等不同之處罰規定。易言之，刑法第268 條所規定之圖利供
    給賭場罪，行為人所圖得之利益，即係「提供賭博場所」之
    直接對價；而同條文之圖利聚眾賭博罪，行為人所圖得之利
    益，則係「聚眾賭博」之直接對價。至於賭博之財物輸贏，
    繫於射倖性質，並非刑法第268 條所規定之「意圖營利」，
    尚難以參與賭博之行為人，主觀上有參與賭博贏取財物之意
    圖，客觀上並有邀集他人至其提供之場所賭博財物之行為，
    即認其行為已該當於刑法第268 條之圖利供給賭場罪或圖利
    聚眾賭博罪之犯罪構成要件。在本案中，被告甲○○及丙○○雖有利用賭博性電子遊戲機與他人賭博財物之犯行，但純
    係利用扣案之電子遊戲機與客人對賭，並未另向客人以計時
    或收取場地費或抽頭費等方式收費，則被告甲○○及丙○○
    顯係利用賭博性電子遊戲機不確定之輸贏機率，與不特定之
    賭客賭博財物，並以該賭博性電子遊戲機出現之偶然事實決
    定勝負，性質上係利用賭博性電子遊戲機，與不特定之賭客
    對賭，被告本身即具賭客之身分，而屬普通賭博罪之對向犯
    （而刑法第268 條之意圖營利，供給賭博場所及聚眾賭博罪
    部分，則非屬對向犯），並非另有就「提供賭博場所」或「
    聚眾賭博」之行為，得有具體之利益對價，自與刑法第268
    條之圖利供給賭場罪及圖利聚眾賭博罪之犯罪構成要件不合
    。此外，復查無其他積極之證據足以證明被告甲○○及丙○○有從中收取任何場地費或抽頭費圖利，就此部分依法原應
    為被告甲○○及丙○○無罪之諭知，惟公訴意旨認被告甲○○及丙○○此部分之罪嫌，與上開經本院論罪科刑之普通賭
    博罪部分，有想像競合犯之裁判上一罪關係，爰均不另為無
    罪之諭知。
據上論斷，應依刑事訴訟法第284 條之1 、第299 條第1 項前段
，刑法第28條、第266 條第1 項前段、第2 項、第42條第3 項前
段，刑法施行法第1 條之1 ，判決如主文。
本案經檢察官乙○○到庭執行職務
中    華    民    國    97    年    7     月    30    日
                  刑事第十六庭  法  官  柯志民
上正本證明與原本無異。
如不服本判決，應於收受送達後10日內向本院提出上訴書狀（應
敘述具體理由並附繕本）。
上訴書狀如未敘述理由，應於上訴期間屆滿後20日內補提理由書
於本院。
                                書記官  賴亮蓉
中    華    民    國    97    年    7     月    30    日
附表：
┌──┬───────────────────────┐
│編號│          扣      案       物                 │
├──┼───────────────────────┤
│ 01 │跑馬電玩機台（共2 台，含IC板各1 片）          │
├──┼───────────────────────┤
│ 02 │13支電玩機台（共2 台，各含IC板各1 片）        │
├──┼───────────────────────┤
│ 03 │麻將電玩機台（共3台，各含IC板各1片）          │
├──┼───────────────────────┤
│ 04 │小瑪莉電玩機台（共6台，各含IC板1片）          │
├──┼───────────────────────┤
│ 05 │彈珠台電玩機台（共4台，各含IC板1片）          │
├──┼───────────────────────┤
│ 06 │電玩代幣（4,031玫）                           │
└──┴───────────────────────┘
論罪之法條全文：
刑法第266條
在公共場所或公眾得出入之場所賭博財物者，處一千元以下罰金
。但以供人暫時娛樂之物為賭者，不在此限。
當場賭博之器具與在賭檯或兌換籌碼處之財物，不問屬於犯人與
否，沒收之。


司法院資訊處製作；財團法人民間司法改革基金會備份。
